【裁判字號】    99,交抗,1063
【裁判日期】    990419
【裁判案由】    違反道路交通管理處罰條例
【裁判全文】
臺灣高等法院交通事件裁定            99年度交抗字第1063號
抗  告  人
即受處分人  甲○○
上列抗告人因違反道路交通管理處罰條例案件，不服臺灣士林地
方法院，中華民國99年3月18日所為裁定（99年度交聲字第16號
），提起抗告，本院裁定如下：
    主  文
抗告駁回。
    理  由
一、抗告意旨略以：(一)抗告人並無闖紅燈之行為，當日車潮擁
    擠，因前方有機車插入抗告人車前，抗告人緊急踩剎車後繼
    續前行，此一瞬間交通號誌轉為黃燈，但車因在行人道上，
    且行人又逼近，只好繼續跟著前車前進。(二)原審裁定採信
    證人即值勤員警之證詞，認案發時員警於紅燈時在路中央高
    舉指揮棒值勤，惟警員當時係站在馬路邊，亦未高舉指揮棒
    且警員並未提出錄影帶為憑，是原審調查程序未盡詳細云云
    。
二、按汽車行駛至交岔路口，其行進、轉彎，應遵守燈光號誌或
    交通指揮人員之指揮；車輛面對圓形紅燈之行車管制號誌，
    表示禁止通行，不得超越停止線或進入路口，道路交通安全
    規則第102條第1項第1款及道路交通標誌、標線、號誌設置
    規則第206條第5款第1目分別定有明文。次按汽車駕駛人，
    行經有燈光號誌管制的交叉路口闖紅燈者，處新臺幣（下同
    ）1,800元以上5,400元以下罰鍰，並記違規點數3點，道路
    交通管理處罰條例第53條第1項及第63條第1項第3款亦有明
    文規定。
三、經查：
(一)按抗告人即受處分人甲○○於民國98年9月20日下午6時40分許
  ，駕駛車牌號碼5223-EW號自用一般小客車，行經臺北縣淡水
  鎮○○路○段499號前交岔路口時，因未依燈光號誌規定行車，
  為警以「闖紅燈（三芝往淡水方向）」為由，當場攔停舉發違
  規，嗣抗告人於舉發通知單上所載之應到案期限前向原處分機
  關提出申訴，經原處分機關函請舉發單位即臺北縣政府警察局
  淡水分局調查結果，仍認異議人確有前開違規行為，原處分機
  關乃於98年11月30日以異議人有「駕車行經有燈光號誌管制之
  交岔路口闖紅燈」之違規事實，依道路交通管理處罰條例第53
  條第1項及第63條第1項第3款之規定，裁處抗告人罰鍰2,700元
  ，並記違規點數3點等事實，此為抗告人所不否認，並有台北
  縣政府警察局北縣警交大字第C00000000號舉發違反道路交通
  管理事件通知單及臺北市交通事件裁決所北市裁申字第裁22-C
  00000000號違反道路交通管理事件裁決書等在卷可稽（見原審
  卷第7至8頁）。
(二)次按抗告人所有之前揭車輛，於上開時間，行經臺北縣淡水鎮
  ○○路○段499號前設有燈光號誌之交岔路口，經警攔停舉發闖
  紅燈之情，此為抗告人所不否認，且有台北縣政府警察局上開
  舉發違反道路交通管理事件通知單在卷可稽（見原審卷第7頁
  ）。又查舉發本件違規之警員李謙忠係於案發時在淡金路4段
  499號之聖約翰大學前路口，站在該交叉路口之兩個紅綠燈中
  間值勤，該警員於號誌為紅燈時，高舉指揮棒請四方車輛停下
  ，當時抗告人之車輛在斑馬線之前，尚未跨越停止線，但仍繼
  續開過路口，而抗告人車輛跨越停止線之時燈號已經轉為紅燈
  ，故該警員將抗告人攔停等情，業據證人即舉發本件違規之警
  員李謙忠於原審結證在卷（見原審卷第19-20頁），衡以證人
  為執勤警員，僅係於執行勤務適時發現抗告人有上開情形而逕
  行舉發，其與抗告人素不相識，復無怨隙，應無甘冒觸犯偽證
  之罪責，故意構詞誣陷抗告人之必要，且查獲本件違規時間、
  地點、違規車號、攔停及舉發過程等事實，亦有該警員於原審
  所庭陳之台北縣政府警察局員警工作紀錄簿影本可佐（見原審
  卷第23頁），是抗告人駕駛車輛行經上開路口時，既於紅燈亮
  起後仍超越停止線，其違規行為即屬事證明確。抗告人辯稱並
  無闖紅燈行為云云，委無可採。
(三)又按抗告人乃領有合格駕駛執照之汽車駕駛人，對於上開燈號
  之規定應甚為熟稔，於未能確認前方路況是否得以通行之情況
  下，應隨時採取必要之安全措施，以維護交通秩序，確保所有
  用路人之交通安全，是縱有抗告人所辯違規地點塞車等情，然
  依前開規定，於圓形紅燈顯示後，業已禁止通行，不得有任何
  超越停止線或進入路口之駕駛行為，其明知行向業已轉為圓形
  紅燈，自不能因交通壅塞，即無視於前開規定，在系爭車輛車
  身尚未進入交岔路口之情形下，仍違規駕駛系爭車輛闖越紅燈
  進入路口，況若違規地點車流量大交通壅塞，異議人應在路口
  暫停，不得逕行駛入交岔路口內，闖越紅燈甚明，是其所辯仍
  無足採。
(四)再按汽車駕駛人之行為有（1）闖紅燈或平交道。（2）搶越行
  人穿越道。（3）在道路收費停車處所停車，不依規定繳費。
  （4）不服指揮稽查而逃逸，或聞消防車、救護車、警備車、
  工程救險車之警號不立即避讓。（5）違規停車或搶越行人穿
  越道，經各級學校交通服務隊現場導護人員簽證檢舉。（6）
  行經設有收費站、地磅之道路，不依規定停車繳費或過磅，當
  場不能或不宜攔截製單舉發者，得逕行舉發，道路交通管理處
  罰條例第7條之2第1項第1至6款定有明文；考其上開規定之內
  容，或有即時性及公益性，故得不經科學儀器取得證據資料證
  明其行為違規（道路交通管理處罰條例第7條之2第1項第7款參
  照）。故警員之舉發交通違規，是道路交通管理處罰條例所規
  定之職權行使，且該行使有立法機關之授權。而闖紅燈等違規
  行為之取締，依其違規行為本質，本多係在瞬間發生，通常多
  委由當場執行取締違規公務員之認識與判斷，並必須為立即之
  取締作為，此為達成維持交通秩序目的所必要，且依道路交通
  管理處罰條例之規定，此種立即性之舉發違規，多依警員之認
  知、判斷已足，無須另有其他積極佐證，始構成處分要件之規
  定。揆諸前開說明，舉發員警李謙忠於抗告人駕車闖紅燈，此
  種一瞬間之立即性舉發違規，既無當場錄影之可能，則未能提
  出抗告人違規之錄影紀錄，應屬有據。況員警李謙忠於原審出
  庭具結作證，以擔保其舉發之正確性，復提出工作紀錄簿佐證
  ，則抗告人以舉發警員並未提出錄影帶云云，仍無礙其於上開
  時、地違反行車管制號誌駕駛車輛事實之認定。是抗告意旨上
  揭所辯，自屬無據。
(五)綜上，原處分機關因而就抗告人上述闖紅燈之行為，依上開法
  條規定，裁處罰鍰2千7百元，並記違規點數3點，並無不當，
  原審因而認抗告人之聲明異議為無理由，而予以駁回，經核亦
  無不合，抗告人之抗告猶執前詞指摘原審裁定不當，難認有理
  由，應予抗告駁回。
四、據上論斷，道路交通案件處理辦法第26條，刑事訴訟法第41
    2條，裁定如主文。
中    華    民    國    99    年     4    月    19    日
                  刑事第八庭審判長法  官  張傳栗
                                  法  官  蔡光治
                                  法  官  劉嶽承
以上正本證明與原本無異。
不得再抗告。
                                  書記官  何仁崴
中    華    民    國    99    年    4     月    19    日

司法院資訊處製作；財團法人民間司法改革基金會備份。
